【裁判字號】    97,交上訴,69
【裁判日期】    971111
【裁判案由】    公共危險等
【裁判全文】
臺灣高等法院高雄分院刑事判決        97年度交上訴字第69號
上  訴  人
即  被  告  丙○○
選任辯護人  周村來律師
            周元培律師
上列上訴人因公共危險等案件，不服臺灣高雄地方法院97年度交
訴字第33號中華民國97年7 月31日第一審判決（起訴案號：臺灣
高雄地方法院檢察署97年度偵字第3560號），提起上訴，本院判
決如下：
     主  文
上訴駁回。
     事  實
一、丙○○以駕駛營業小客車（計程車）為職業，為從事駕駛業
    務之人。於民國96年12月23日凌晨0 時45分許，駕駛車牌號
    碼Y6-249號營業小客車，沿高雄縣橋頭鄉○○○路由南往北
    方向行駛，行經成功北路與林西路口交岔路口時，本應注意
    車輛行駛時，駕駛人應注意車前狀況及兩車併行之間隔，並
    隨時採取必要之安全措施，而依當時天候晴、夜間有照明、
    路面鋪裝柏油、路面乾燥無缺陷、道路無障礙物、視距良好
    等情，竟疏於注意車前況及兩車併行之間隔，致所駕駛之上
    開營業小客車右側車身擦撞同向在前方行駛，由丁○○所騎
    乘之車牌號碼XZ3-207 號重型機車之左後方車尾，丁○○因
    而人車倒地，受有左肱骨幹骨折、左膝擦傷、左尺骨鷹嘴突
    骨折、左橈神經麻痺之傷害。詎丙○○於肇事後，明知駕駛
    人駕車肇事致人受傷，應即採取救護或其他必要之措施，並
    向警察機關報告，不得擅自駛離，竟基於肇事逃逸之犯意，
    未留於現場處理，亦未為必要之救護措施，旋即駕車逃離現
    場。適有路人古峻宇騎乘機車行經上開路口，目擊肇事經過
    ，隨即自後追逐並記下丙○○所駕駛之上開營業小客車車牌
    號碼，經報警處理而循線查獲。
二、案經丁○○訴由高雄縣政府警察局岡山分局報告臺灣高雄地
    方法院檢察署檢察官偵查起訴。
     理  由
壹、證據能力部分：
    按被告以外之人於審判外之陳述，雖不符刑事訴訟法第159
    條之1 至第159 條之4 之規定，而經當事人於審判程序同意
    作為證據，法院審酌該言詞陳述或書面陳述作成時之情況，
    認為適當者，亦得為證據；另當事人、代理人或辯護人於法
    院調查證據時，知有第159 條第1 項不得為證據之情形，而
    未於言詞辯論終結前聲明異議者，視為有前項之同意，刑事
    訴訟法第159 條第1 項、第159 條之5 分別定有明文。本件
    檢察官、被告及辯護人於本院審理時，就原審判決所引用各
    項證據如證人即告訴人丁○○之警詢筆錄、證人古峻宇之警
    詢、偵訊筆錄、重仁骨科醫院丁○○之診斷證明書、被告之
    駕駛執照及車牌號碼Y6-249號營業小客車行照、道路交通事
    故現場圖、道路交通事故調查報告表(一)、(二)、道路交通事故
    現場蒐證相片15張、員警甲○○所書立之職務報告等證據（
    含傳聞證據、非傳聞證據及符合法定傳聞法則例外之證據）
    之證據能力，均表示無意見，並同意引為證據（見本院卷第
    28頁），且於本院言詞辯論終結前，檢察官、被告及辯護人
    對於卷附具有傳聞證據性質之證據，既已知其情，均未聲明
    異議，本院認該具有傳聞證據性質之證據，並無任何違法取
    證之不適當情形，以之作為證據使用係屬適當，自得採為認
    定被告犯罪事實存否之證據。
貳、實體方面
一、訊據上訴人即被告丙○○（下稱被告）固坦承曾於96年12月
    23日凌晨0 時45分許，駕駛上開營業小客車行經上開路段，
    惟矢口否認有何肇事逃逸、業務過失傷害之犯行，辯稱：伊
    沒有撞到被害人，也不曉得有這件，證人前後所述不符，伊
    並未與告訴人丁○○發生車禍，伊車上的刮痕是很久以前就
    有的云云。經查：
  (一)被告於96年12月23日凌晨0 時45分許駕駛車牌號碼Y6-249號
    營業小客車行經上開路段一節，業據被告於警詢、偵查、原
    審及本審理中供承不諱（見警卷第2-3 頁、偵查卷第6 頁、
    原審卷第15-16 頁、本院卷第26頁），而告訴人丁○○於前
    揭時、地所騎乘之車牌號碼XZ3-207 號重型機車車尾遭行駛
    於其後方之汽車擦撞，致其人車倒地，受有左肱骨幹骨折、
    左膝擦傷、左尺骨鷹嘴突骨折、左橈神經麻痺等傷害，亦經
    證人即告訴人丁○○於警詢中指訴綦詳（見警卷第6 頁），
    並有重仁骨科醫院丁○○之診斷證明書、道路交通事故現場
    圖、道路交通事故調查報告表(一)、(二)、道路交通事故現場蒐
    證相片15張在卷可稽（見警卷第10、14至19-1頁），此部分
    事實堪以認定。
  (二)被告於肇事後未下車察看旋即駕車逃逸之事實，業據目擊證
    人古峻宇於警詢供述明確（見警卷8-9 頁），並於偵查中具
    結證稱：案發當天我騎車行經高雄縣橋頭鄉○○○路與林西
    路口時，在車禍現場約100 公尺處，看到我同向前方的機車
    被一台計程車撞到，機車騎士倒地受傷，而計程車司機未下
    車察看就駕車逃逸，我就騎機車追趕該計程車，我以時速80
    公里的速度才看到該車的車牌，我記下車牌為Y6-249號後，
    就返回現場報警並通知救護車等語（見偵卷第11頁），嗣於
    原審審理時亦到庭具結證稱：我確定有看到被告所駕駛車牌
    號碼Y6-249號的計程車撞到告訴人，被告有停頓一下，我就
    加速追上去，追到看得到車牌的距離並記下被告的車牌號碼
    後，就回去看告訴人的傷勢，被告在駕車逃逸時，我加快速
    度以80公里的時速才看到他的車牌，被告的車牌上有1 條反
    光標誌，但因時間已久，印象中反光標誌並沒有像車廂的長
    度那麼長等語（見原審97年度交訴字第33號卷第37頁）。又
    證人即肇事當時到現場處理之員警甲○○於本院審理時亦證
    稱：我是半夜去現場，當時肇事現場有路燈，現場拍照與現
    場圖製作都是車禍處理小組製作的，我只負責交通管制，我
    們去時只發現一部車，現場證人告訴我，肇事車輛已逃逸，
    現場（光線）可以看清楚，距離現場100 公尺如果是我可以
    看得清楚，因為現場路燈還很亮，當時現場有一位證人提供
    肇事車輛的車號等語（見本院卷第43-44 頁）。又事發後已
    逾7 個月，證人古峻宇就被告於上開時、地，駕駛上開營業
    小客車肇事後旋即逃逸等主要情節，前後證述始終一致，僅
    就與案情較無關之細節部分，因時日較久，記憶不如先前深
    刻，實屬人之常情，尚難據此認其就案情關鍵部分始終如一
    之證述，有何不可信之處。復參以證人古峻宇與被告、告訴
    人間並無怨隙，僅因案發時騎機車目睹事故經過情形，當無
    甘冒偽證罪責，杜撰事實偏頗任何一方之理，綜合上情，堪
    信證人古峻宇上開證詞，應無誤認或偽證情形，其證詞堪可
    採信。準此，足見被告即為本件駕駛上開營業自小客車撞傷
    告訴人後駕車逃逸之人，至為灼然。
  (三)再就卷附之現場蒐證照片相互觀察比對（見警卷第17至19-1
    頁），告訴人所騎乘上開機車之車牌左上方有黃色烤漆殘留
    ，恰與被告所駕駛上開營業小客車之烤漆顏色相同，另證人
    吳順應於本院亦證述：我們二個半小時至三個小時之間通知
    肇事者到派出所，被告的車子到派出所後，車禍的採證都是
    由車禍處理小組處理，我是負責證人筆錄，當時是證人提供
    車號，我有看到車禍處理小組拍的照片，車牌反凹處有殘留
    黃色烤漆，我不是看到實物，我能確定現場證人的陳述是計
    程車的右側撞到機車，但沒有說細節等語（見本院卷第44-
    46頁）。而被告所駕駛之營業小客車右側車身亦留有1 道撞
    擊擦痕，核其位置及高度適與告訴人所騎乘機車之車牌上刮
    痕之高度相互吻合，且該撞擊痕跡，其上並無銹蝕，亦無髒
    污，顯為新產生之撞擊痕跡，被告雖一再辯稱該痕跡為舊有
    痕跡，二車並未撞擊云云，然被告迄原審辯論終結前，始終
    未能舉證以實其說，亦未提出相關證據供調查，益證被告前
    詞所辯，洵無足採。至於證人乙○○於本院審理時雖證述：
    與被告一起排班超過10年了，之前被告去看醫生車停在路邊
    有被人撞到，被告前二年協助警察抓犯人，開車門阻擋犯人
    ，車門亦被犯人撞凹，被告之前車損沒有去鈑金過，被告去
    年底有跟我講過被指控駕計程車撞到機車，我有看被告的車
    子根本沒有撞到的痕跡，被告的車子沒有鈑金過，二年前被
    告以車門阻擋小偷，那是左車門，被告去醫院停在路邊被撞
    ，也是左邊，是六、七年前的事，排班時被告的車子右邊曾
    撞到一台殘障車，是六、七年前的事。被告的車子右邊只有
    小痕跡，在右車門下方，中門也有刮到一點，有機車劃到的
    痕跡，這些都是舊痕跡，但本件發生事故時我沒有在現場，
    被告之Y6-249號計程車有擦痕，但不是很多，有幾個我不敢
    確定，左右邊都有，這些痕跡，有些我有當場親眼看到，有
    些沒有當場看到，是聽被告講的等語（見本院卷第48-51 頁
    ）。然本件依卷附之現場蒐證照片顯示，被告所駕駛之營業
    小客車右側車身所留之1 道擦痕甚小，且烤漆掉落亦非嚴重
    ，以被告為職業計程車司機，駕車時間甚長，無意間之輕微
    擦撞本可想像，是被告未加以烤漆，衡情亦不足為奇；參以
    證人乙○○亦證述被告所駕駛之Y6-249號計程車左右邊都有
    擦痕，且有些擦痕如何產生伊並未當場看到，均是聽被告講
    的，已如前述，是被告有無於本件上開時地駕駛車號Y6-249
    號計程車肇事一節，證人乙○○既未在現場目睹，自亦無從
    證實，是證人乙○○前詞所證，尚無法採為有利或不利被告
    之認定。至於辯護人雖質疑：高雄縣政府警察局岡山分局移
    送報告書上所載車號Y6-249號計程車左側發現有新增擦撞痕
    跡，惟現場照片裡並沒有左側的車損情形一節。然查依告訴
    人於警訊所述：我當時是被一部汽車從左後方（按指機車之
    左後方）擦撞倒地受傷（見警卷第6 頁），再參酌證人古峻
    宇及卷存照片所示，本件應係被告所駕之上開計程車右側擦
    撞告訴人所騎機車之左後方至灼，是上開移送書所載之「左
    側」，顯屬誤載至明，併此敘明。
  (四)按汽車行駛時，駕駛人應注意車前狀況及兩車併行之間隔，
    並隨時採取必要之安全措施，道路交通安全規則第94條第3
    項定有明文。被告既考領有職業小客車駕駛執照，以駕駛營
    業小客車為業，對上開規定自應知之甚詳，於駕駛時本應注
    意，且依肇事當時天候晴、夜間有照明光線、路面鋪裝柏油
    、路面乾燥無缺陷、道路無障礙物、視距良好，有上開現場
    蒐證照片可稽，並無不能注意之情事，竟疏未注意車前狀況
    及兩車併行之間隔，貿然前駛，致無法及時採取煞停或閃避
    等必要之安全措施，而在上開路口與告訴人所騎乘之機車發
    生撞擊，肇致本件事故，其駕駛行為顯有過失甚為明確。又
    告訴人因所騎乘上開機車之車尾遭撞擊，人、車倒地，致受
    有上開傷害，有上開診斷證明書在卷可憑（見警卷第10頁）
    ，足認被告上開過失行為與告訴人所受傷害結果間，具有相
    當因果關係甚明。
  (五)告訴人因前開車禍而受傷之事實，除據其於警詢陳明外，並
    有診斷證明書在卷可參，已如前述。本院審酌騎乘機車如發
    生車禍，因其駕駛人或乘客通常除戴安全帽外，身體並無其
    他安全設備，而極易受傷，此為一般人均得認識之事項；被
    告既為知識健全之成年人，且以駕駛營業小客車為業，對此
    自難諉為不知，在此情形下，被告對於被害人會因車禍而受
    傷一事，自已有所認識。詎被告於駕車擦撞告訴人之機車後
    ，竟未留於現場處理，亦未為必要之救護措施，旋即駕車逃
    離現場，其有肇事逃逸之犯意亦堪認定。
  (六)綜上所述，被告以前詞所辯，無非事後避就卸責之詞，委無
    足取。本件被告於上開時、地駕駛動力車輛肇事，致告訴人
    受傷而逃逸之犯行，堪以認定。本件事證明確，應予依法論
    科。
二、按刑法第185 條之4 肇事逃逸罪，其立法本旨乃為促使駕駛
    人於肇事後，能留置現場，對被害人即時救護，減少死傷，
    並維交通安全；是該罪之成立，肇事之原因如何及肇事者應
    否負過失責任，固非所問，然必以行為人有駕駛動力交通工
    具肇事，致人死傷而逃逸之事實為前提，且該死傷之結果，
    係指肇事當時即有死傷之表徵者，始有即時救護、處置現場
    以維交通安全之必要（最高法院96年度台上字第2668號判決
    參照）。本件被告係計程車司機，平日以載送乘客為業，已
    據其供明在卷，自屬從事駕駛業務之人。核被告所為，係犯
    刑法第284 條第2 項前段之業務過失傷害罪及同法第185 條
    之4 肇事逃逸罪。又被告所犯上開2 罪，犯意各別，行為互
    殊，應予分論併罰。
三、原審認被告丙○○罪證明確，因而適用刑法第185 條之4 、
    第284 條第2 項前段、第51條第5 款、刑法施行法第1 條之
    1 等規定，並審酌被告於駕車行駛時，未注意保持兩車併行
    之間隔，且未隨時採取必要之安全措施，因而過失擦撞告訴
    所騎機車，致告訴人倒地受傷，已有可責之處，竟又未於肇
    事後下車救助傷者，反而駕車逃逸，告訴人並因本件車禍而
    受有左肱骨幹骨折、左膝擦傷、左尺骨鷹嘴突骨折、左橈神
    經麻痺等傷害，顯見被告惡性非輕，復衡諸被告犯後非但飾
    詞否認犯行，未見悔意，迄今仍未與告訴人達成和解，亦未
    賠償告訴人所受損害，犯後態度不佳等一切情狀，分別量處
    有期徒刑4 月、8 月，並定其應執行之刑10月。其認事用法
    ，核無不合，量刑亦屬允當。被告上訴意旨否認犯罪，指摘
    原判決不當，均無理由，應予駁回。
據上論斷，應依刑事訴訟法第368條，判決如主文。
本案經檢察官林應華到庭執行職務。
中    華    民    國    97    年    11    月    11    日
                  刑事第八庭    審判長法  官  洪兆隆
                                      法  官  李政庭
                                      法  官  陳志銘
以上正本證明與原本無異。
業務過失傷害部分不得上訴。
肇事逃逸部分，如不服本判決應於收受本判決後10日內向本院提
出上訴書狀，其未敘述上訴理由者，並得於提起上訴後10日內向
本院補提理由書狀（均須按他造當事人之人數附繕本）「切勿逕
送上級法院」。
中    華    民    國    97    年    11    月    11    日
                                      書記官  盧雅婷
附錄本判決論罪科刑法條：
刑法第185條之4：
駕駛動力交通工具肇事，致人死傷而逃逸者，處 6 月以上 5 年
以下有期徒刑。
法第284條第2項：
從事業務之人，因業務上之過失傷害人者，處 1 年以下有期徒刑
、拘役或1 千元以下罰金，致重傷者，處3 年以下有期徒刑、拘
役或2 千元以下罰金。


司法院資訊處製作；財團法人民間司法改革基金會備份。
